【裁判字號】    95,台上,3309
【裁判日期】    950615
【裁判案由】    違反毒品危害防制條例
【裁判全文】
最高法院刑事判決            九十五年度台上字第三三０九號
    上   訴   人  台灣高等法院台南分院檢察署檢察官
    上訴人即被告  甲○○
                          弄3.
    選 任辯護 人  查名邦律師
上列上訴人等因被告違反毒品危害防制條例案件，不服台灣高等
法院台南分院中華民國九十二年八月二十一日第二審更審判決（
九十二年度上更(一)字第二三八號，起訴案號：台灣台南地方法院
檢察署八十九年度偵字第一三０七號），提起上訴，本院判決如
下：
    主  文
原判決撤銷，發回台灣高等法院台南分院。
    理  由
本件原判決認定上訴人即被告甲○○基於販賣毒品營利之概括犯
意，於民國八十九年一月間，先後利用0000000000號
及0000000000號等二支行動電話為聯絡工具，連續二
次販賣第二級毒品安非他命與楊振隆，其販賣之時間、地點、數
量、金額及實際販毒所得，均詳如原判決附表（下稱「附表」）
一所示。然楊振隆均以所帶金額不足，二次購買毒品均未給足全
部價款，積欠被告分別為新台幣（下同）一千元及一千五百元。
嗣於八十九年一月十六日下午三時許，警方在台南市○○路○段
七０一巷一號前查獲楊振隆施用毒品（楊振隆施用毒品部分，另
由檢察官偵查），並由楊振隆配合警方以電話與被告聯絡，向被
告佯稱欲歸還前開積欠之款項及另行購買毒品。二人遂約定在台
南市○○○路與國民路交岔路口交易，同日晚上八時十分許，被
告駕駛車號ＴＶ─七六九八號自用小客車，並攜帶安非他命十四
包（淨重三六點三四公克、包裝重三點四八公克），前往上開交
易地點。經楊振隆指認無訛後，警方遂上前盤查被告，並在其車
內扣得其所有如附表二所示之物等情。因而撤銷第一審判決，改
判仍論處被告甲○○連續販賣第二級毒品罪刑。固非無見。
惟查，(一)、毒品危害防制條例第十九條第一項規定，犯販賣毒品
罪者，其供犯罪所用、或因犯罪所得之財物，均沒收之。此係規
定強制、義務沒收。依原判決事實欄所云，被告係以00000
00000號及0000000000號二支行動電話為聯絡販
毒之工具，則此二支行動電話係供犯罪所用之物；且被告亦承認
其使用此二支行動電話無訛（見偵查卷第十頁、第二十七頁背面
），另卷附扣押物品清單（見同上卷第二十一頁）更記載查扣有
被告「所有」行動電話二支在案，如果無訛，該二支行動電話應
依上開規定沒收之。乃原判決未說明其有何不予沒收之理由，而
未將該二支行動電話沒收，自有判決不適用法則之違誤。(二)、依
原判決所認定之事實，被告販賣第二級毒品安非他命兩次予楊振
隆，價款共五千元，但實際取得二千五百元而已，另二千五百元
為楊振隆積欠未付等情。惟其理由欄（原判決第八頁第十一行至
第十三行）卻述，被告「前後販賣安非他命所得之金額五千元
」，雖未扣案，然亦不能證明業已滅失，爰依法宣告沒收云云，
前後認定不一，自屬理由矛盾。又楊振隆積欠被告之價款二千五
百元，被告對此實際上尚未有所得，原判決何以得依前述毒品危
害防制條例第十九條第一項之規定併予沒收，原判決並未詳細說
明其理由，亦嫌理由不備。上訴人等上訴意旨，均指摘原判決不
當，非無理由，應認仍有撤銷發回更審之原因。
據上論結，應依刑事訴訟法第三百九十七條、第四百零一條，判
決如主文。
中    華    民    國  九十五  年    六    月   十五   日
                      最高法院刑事第四庭
                          審判長法官  吳  雄  銘
                                法官  池  啟  明
                                法官  劉  介  民
                                法官  郭  毓  洲
                                法官  韓  金  秀
      本件正本證明與原本無異
                                      書  記  官
中    華    民    國  九十五  年    六    月   二十   日
                                                      V


司法院資訊處製作；財團法人民間司法改革基金會備份。
